【裁判字號】    94,訴,3070
【裁判日期】    950720
【裁判案由】    強盜
【裁判全文】
臺灣板橋地方法院刑事判決              94年度訴字第3070號
公  訴  人  臺灣板橋地方法院檢察署檢察官
被      告  乙○○
                    2樓
                    （現另案於臺灣臺北監獄臺北分監執行）
指定辯護人  本院公設辯護人丁○○
上列被告因強盜案件，經檢察官提起公訴（94年度偵字第19866
號）及移送本院併案審理（同署95年度偵字第2084號），本院判
決如下：
    主  文
乙○○意圖為自己不法之所有，攜帶兇器，以脅迫至使不能抗拒
，而取他人之物，累犯，處有期徒刑柒年肆月。
    事  實
一、乙○○前因賭博案件，經臺灣桃園地方法院於民國92年7 月
    28日以91年度易字第1517號判處有期徒刑4 月，並於同年8
    月31日確定，嗣於93年2 月3 日繳納易科罰金執行完畢。
二、詎乙○○猶不知悔改，竟基於意圖為自己不法所有之強盜犯
    意，於94年6 月19日凌晨3 時許，攜帶客觀上足對人之生命
    、身體、安全構成威脅，具有危險性之水果刀1 把，前往位
    於臺北縣中和市○○街51號之OK便利超商內，並揮舞上開水
    果刀，喝令店員戊○○「不要動，將收銀機打開」等語，以
    此脅迫方式，至使戊○○不能抗拒，戊○○即依乙○○之指
    示將收銀機打開，任由乙○○將收銀機內之現金合計新台幣
    （下同）1,862 元放進其所持之包包內。嗣於乙○○強盜得
    手之後，因其所攜帶之上開水果刀此時放置在收銀機上，戊○○便趁機將該水果刀搶取過來，乙○○見狀為奪回該水果
    刀，即與戊○○發生拉扯，因而致戊○○受有擦傷（傷害部
    分未據告訴），然因戊○○仍不願放掉上開水果刀，並向乙○○喊說「警察快來了、警察快來了」等語，要乙○○趕緊
    離開，乙○○隨即離去逃逸，並於離去時左手碰觸到上開店
    內電動門之左側門框，而戊○○亦旋即報警處理。警方到場
    後，即採集上開門框上遺留之指紋，經送內政部警政署刑事
    警察局鑑定比對指紋結果，發現與該局檔存乙○○指紋卡之
    左環指指紋相符，始查悉上情。
三、案經戊○○訴由臺北縣政府警察局中和分局報告臺灣板橋地
    方法院檢察署檢察官偵查起訴。
    理  由
壹、證據能力方面：
    按「被告以外之人於審判外之言詞或書面陳述，除法律有規
    定者外，不得作為證據」，刑事訴訟法第159 條第1 項定有
    明文，此即學理上所稱「傳聞證據排除法則」。依上開法律
    規定，傳聞證據原則上固無證據能力，但如法律別有規定者
    ，即例外認有證據能力。經查：
  一、本件卷附之內政部警政署刑事警察局94年8 月8 日刑紋字
      第0940117048號鑑驗書所示鑑定意見，係該局依檢察機關
      概括授權執行鑑定職務所出具之書面鑑定報告，依刑事訴
      訟法第159 條第1 項及同法第208 條第1 項準用同法第20
      6 條第1 項之規定，屬於傳聞法則之例外，自得作為證據
      。
  二、又被告以外之人於審判外之陳述，雖不符同法第159 條之
      1 至第159 條之4 之規定，但經當事人於審判程序同意作
      為證據，法院審酌該言詞陳述或書面陳述作成時之情況，
      認為適當者，亦得為證據，此則據同法第159 條之5 第1
      項規定甚明。鑒於採用傳聞證據排除法則之重要理由之一
      ，係因傳聞證據未經當事人之反詰問予以覈實，若當事人
      願放棄對原供述人之反對詰問時，原則上即可承認該傳聞
      證據之證據能力，而揆諸我國刑事訴訟法第159 條之5 之
      立法理由，除參照前述傳聞證據排除法則之基本法理外，
      亦參考日本刑事訴訟法第326 條之立法例，查日本刑事審
      判實務之運作，有關檢察官及被告均同意作為證據之傳聞
      書面材料或陳述，可直接援引該國刑事訴訟法第326 條作
      為傳聞例外之法律依據，僅在檢察官與被告不同意之情況
      下，乃須根據其他傳聞例外規定俾以斟酌該等書面材料或
      陳述是否具有證據能力，在當事人間無爭執之案件中，傳
      聞證據基本上均可依據前引規定提出於法院使用。職是之
      故，我國刑事訴訟法第159 條之5 之適用應可作同上之解
      釋。經查，本件判決後開所示之被告乙○○以外之人於審
      判外之陳述（包括書面陳述），固均屬傳聞證據，惟公訴
      檢察官、被告及其辯護人於本院準備程序及審判期日中則
      均表示同意上開證據資料有證據能力。本院審酌上開證據
      資料製作時之情況，尚查無違法不當及證明力明顯過低之
      瑕疵，亦認為以之作為證據應屬適當，故揆諸前開法律規
      定與說明，爰逕依刑事訴訟法第159 條之5 第1 項規定，
      認前揭證據資料均例外有證據能力。
貳、實體方面：
  一、認定事實部分：
    (一)訊據被告乙○○對於前揭超商於前揭時間遭人持水果刀入
      內強盜，至使店員戊○○不能抗拒而打開收銀機，任強盜
      之人取走前揭現金，嗣於該人離去之後，警方在前揭店內
      電動門之門框上採集指紋送鑑，送鑑比對結果發現與被告
      之左環指指紋相符之事實，固均不予爭執，惟矢口否認有
      何強盜之犯行，辯稱：我於94年6 月19日當天根本沒有去
      前揭超商，我不知道為何會在該超商採到我的指紋，我之
      前是有去過該超商，但這是在我國中時期的事情，當時我
      是就讀該超商正對面的積穗國中。案發當時我根本不在場
      ，而是在我哥哥丙○○位於中和廟口的戲霸遊樂場內打工
      ，前揭超商遭人強盜並非是我所為，與我無關云云。
    (二)經查：
      1.證人即前揭超商店員戊○○於本院審理時證稱：「當天
        我值大夜班... 之後我看到一個人持水果刀進來，叫我
        不要動，將收銀機打開，我就照他的要求打開收銀機，
        我打開收銀機後，他就拿一個包包，將收銀機內的錢全
        部放進包包內，這時我看他將水果刀放在收銀機上面..
        ... 我就下手去搶水果刀，也搶了過來，此時歹徒就嚇
        到了，他就跟我起爭執，要將水果刀搶回去，雖然他力
        氣比我大，但我還是死抓著水果刀不放，我一直喊說『
        警察快來了、警察快來了』，叫他拿了錢就趕快走，他
        跑出去後，我也跟著跑出去... 之後我就打電話給店長
        ，店長叫我打電話報警，沒多久警察就來了」等語（參
        見本院95年4 月20日審判筆錄第4 、5 頁），核與該證
        人於警詢、偵查中所證其遭人強盜收銀機內之現金1,86
        2 元等節大致相符，尚無矛盾或不合常情之處。又證人
        戊○○於遭強盜後，確有立即向警方報案，警方並有派
        員到場採集指紋，該證人亦將其所搶得之前揭水果刀提
        供給警方扣案（惟警方將該水果刀放於倉庫內，嗣因清
        理倉庫時，不慎遺失）等情，則有指紋膠片、勘查採證
        同意書各1 份及採集現場指紋照片6 幀附卷可稽（參見
        偵查卷第63、65至68頁），且有警員張簡明傑所出具之
        報告1 份在卷為佐（參見本院卷第76頁）。由上以觀，
        足見證人戊○○於前開時間在前揭超商當班時，確有遭
        人持水果刀入內以脅迫施加而強取財物之事實，且衡以
        水果刀既足以切割一般水果，乃極具殺傷力之兇器，嚴
        重者甚至可奪人性命，此乃眾所週知之事，是本件強盜
        之人既面對面持刀脅迫證人戊○○，當時復係夜深人靜
        ，無人可予即時救援之際，在客觀上自足使證人戊○○
        喪失意思自由，達於不能抗拒之程度，殆無疑義。
      2.證人戊○○於本院審理時證稱：「因為當初案發時歹徒
        有戴安全帽及口罩，我是依照他的體格，且想說既然警
        察說水果刀上有被告的指紋，所以我想說應該是他（即
        被告）沒有錯，因此在偵查中我才說確定歹徒是被告」
        、「（問：你是否能確定今日在庭之被告是案發當天搶
        店的歹徒？）不能確認」等語（參見本院前揭審判筆錄
        第6 、7 頁），是依證人戊○○於本院審理時所證，其
        事實上並無法確認本件強盜之人即係被告。惟即便證人
        戊○○無法確認被告即係本件強盜之人，惟該證人於本
        院審理時復證稱：我於案發當日警詢後，回去店內在看
        錄影帶時，發現歹徒要離開時，因為很慌張，所以就碰
        到正在打開中的自動門門框，碰到的位置是在我站在店
        內往外看的左側門框等語（參見本院前揭審判筆錄第8
        、10頁）；而證人即本件採集指紋之警員甲○○於本院
        審理時亦證稱：我看店內監視器從歹徒進來之後到他離
        去的整個動線，我有看到歹徒離去時左手也摸了一下電
        動門，所以我就對電動門作採證，因為該門關上時是從
        左邊開到右邊的，開啟時是從右邊到左邊，我是採門整
        個開到左邊時的鋁框，大約是採集我手能碰到的高度的
        整個位置，並採到1 枚指紋等語（參見本院前揭審判筆
        錄第12、13、15頁），可知本件強盜之人於強盜得手後
        離去前揭超商時，其之左手確有碰觸到前揭超商電動門
        之左側門框，警員甲○○並因而循線在該門框上採集到
        指紋1 枚。又依警員甲○○於本院審理時所證：上開指
        紋應該不會超過三天以上，因為一般超商人來人往，指
        紋會重疊上去，且一般指紋快乾時，因水分已蒸發，所
        以弧線會斷斷續續的，但本件所採的指紋是很清晰的，
        也沒有重疊，也沒有斷斷續續的等語（同前揭審判筆錄
        第14頁），顯見前揭指紋既無重疊且斷斷續續的現象，
        應係甫遺留不久之新鮮指紋，而其遺留之位置復係甫為
        本件強盜之人於離去時左手所碰觸之位置，是以無論於
        遺留時間及位置上均核屬吻合，依照常理判斷，該指紋
        當係本件強盜之人左手碰觸門框後所遺留甚明。嗣證人
        甲○○將該門框上所採集之指紋送請內政部警政署刑事
        警察局鑑定比對，嗣經該局以指紋電腦比對法、指紋特
        徵點比對法鑑定比對結果，略認：經輸入電腦比對再由
        人工確認結果，膠片編號6 與該局檔存被告指紋卡之左
        環指指紋相符等情，此有該局94年8 月8 日刑紋字第09
        40117048號鑑驗書1 份在卷可稽（參見偵查卷第61、62
        頁）；而上開所稱膠片編號6 之指紋則係指在前揭超商
        電動門上所採集之指紋（即證人甲○○所證在前揭超商
        電動門左側門框採集之指紋），亦有臺北縣政府警察局
        中和分局95年3 月6 日北縣警中刑字第0950007601號函
        1 份附卷為佐（參見本院卷第37頁）。準此而論，本件
        強盜之人其左手既因碰觸前揭超商電動門之左側門框而
        遺留1 枚指紋，該指紋嗣經鑑定比對結果，發現與被告
        之左環指指紋相符，而該指紋既係左環指指紋，復核與
        證人甲○○所證本件強盜之人左手碰觸門框後所可能遺
        留之指紋相符，足徵本件強盜之人應確係被告無疑。
      3.被告雖辯稱：我於94年6 月19日當天根本沒有去前揭超
        商，我不知道為何會在該超商採到我的指紋，我之前是
        有去過該超商，但這是在我國中時期的事情，當時我是
        就讀該超商正對面的積穗國中云云。然查，被告確有於
        前揭超商門框上遺留前揭指紋1 枚，且該指紋遺留之時
        間不會超過三天以上，均已如前述，則被告辯稱其係國
        中時期始有去過前揭超商云云，明顯與事實不合，自無
        足取。又被告固另辯稱：我哥哥丙○○可以證明案發當
        時我在他所經營的戲霸遊樂場內打工云云。惟查，經本
        院先後兩次傳喚丙○○到庭作證，丙○○無正當理由均
        未到場，而被告及其辯護人於本院審理時亦當庭陳明捨
        棄傳喚丙○○作證，故本院即未再予傳喚，是以被告上
        開另所辯乙節，亦無證據資料足資佐證，自難僅憑被告
        空言所辯即遽信為真。
      4.至警員甲○○於前揭超商內採集之指紋固非僅有前揭門
        框上之指紋1 枚，另尚於前揭超商收銀機內的盒子上採
        集到指紋，此亦經甲○○於本院審理時證述明確；嗣甲○○於該收銀機內的盒子上所採指紋送鑑比對結果，則
        固未發現與內政部警政署刑事警察局檔存指紋相符者（
        即非屬被告之指紋），此有前揭鑑驗書、該局95年2 月
        15日刑紋字第0950019213號函、前揭臺北縣政府警察局
        中和分局書函各1 份在卷可稽（參見偵查卷第61頁、本
        院卷第26、37頁）。惟查，警員甲○○於前揭超商收銀
        機內之盒子上所採集之指紋，其位置分別係在該盒子翻
        過來之底部、正面夾板處（即如偵查卷第66頁照片、第
        67頁下方照片所示）及該盒子最側邊之位置，此經甲○○於本院審理時證述綦詳（參見本院前揭審判筆錄第16
        頁）。觀諸該等位置因係位於前揭盒子底部背面、內側
        及最側邊，本件強盜之人於強取財物之際，應較不易碰
        觸，故該等位置上所遺留之指紋尚難認屬係本件強盜之
        人所遺留，此參諸證人戊○○於本院審理時所證：歹徒
        一開始是先拿零錢，後來他也有拿紙鈔，但我紙鈔放不
        多，錢盒上放零錢的地方是在偵查卷第66頁上方照片的
        下方格子處等語（同前揭審判筆錄第11頁），亦可知本
        件強盜之人強取現金之位置確係與警員甲○○於前揭盒
        子上所採指紋之位置有所不同，更見其明。是以警員甲○○於前揭盒子上固有採集到其他指紋，且該等指紋並
        未發現與內政部警政署刑事警察局檔存之指紋相符（即
        非被告之指紋），但尚難據此推翻本件不利於被告之認
        定。況衡以前揭盒子上所採指紋之位置，並非一般消費
        大眾所可能遺留，且其位置偏僻，理論上當較有可能係
        每日經常從事開啟收銀機拿取或置放現金，甚至取出收
        銀機內盒子從事清點之前揭超商店員所遺留，從而如係
        前揭超商店員所遺留，在其等無前科紀錄之情況下（例
        如店員戊○○即無前科紀錄），內政部警政署刑事警察
        局自無留存指紋檔案可供比對，故該局鑑驗報告亦始會
        認定「未發現與檔存指紋相符者」，其理甚屬灼然，益
        徵前揭盒子上之指紋應與本件強盜之人所遺留之指紋無
        涉，自難以該等指紋執為對被告有利之認定。
      5.綜上所述，足徵被告確有持前揭水果刀為本件強盜之事
        實，而其所辯復無足取，是以本件事證已臻明確，被告
        之犯行應堪認定。
  二、論罪科刑部分：
    (一)嗣於被告行為後，刑法第47條、第49條關於累犯之規定，
      已於94年2 月2 日修正公布，並自95年7 月1 日施行。修
      正後刑法第47條、第49條關於累犯之規定，乃以出於故意
      再犯有期徒刑以上之罪者為限，並增訂強制工作免其執行
      或執行完畢後，5 年內故意再犯有期徒刑以上之罪者，以
      累犯論之規定（擬制累犯），且刪除「依軍法」受裁判者
      ，不適用累犯之規定，以求司法與軍法一致。是以修正後
      之累犯範圍已有所減縮及擴張，當屬科刑規範事項之變更
      ，自應比較新舊法。再者，按同於95年7 月1 日修正施行
      之刑法第2 條規定，乃係關於新舊法比較適用之準據法，
      其本身無關行為可罰性要件之變更，故於95年7 月1 日前
      揭累犯之規定修正施行後，即應逕依修正後刑法第2 條第
      1 項規定，為「從舊從輕」之比較（參見最高法院95年度
      第8 次刑事庭會議決議意旨），且應綜合罪刑全部結果，
      整體為新舊法之「從舊從輕」比較（參見最高法院24年上
      字第4634號判例意旨、27年上字第261 號判例意旨）。核
      被告所為，均符合刑法累犯修正前後之規定，其有利與否
      並無任何差別，故經比較新舊法結果，應依刑法第2 條第
      1 項前段規定，適用行為時之修正前刑法第47條規定。
    (二)按所謂兇器，其種類並無限制，凡客觀上足以對人之生命
      、身體、安全構成威脅，具危險性之物品均屬之。查被告
      對告訴人戊○○施脅迫所用之前揭水果刀1 把，乃係作為
      切割水果所用之刀具，衡情應極具殺傷力，客觀上顯然足
      對人之生命、身體、安全構成威脅，具有危險性，自屬兇
      器無疑。被告意圖為自己不法之所有，攜帶上開兇器，而
      以前揭脅迫之方法，至使告訴人不能抗拒，而取得收銀機
      內之現金，核其所為，係因犯刑法第328 條所規定之強盜
      罪，復有刑法第321 條第1 項第3 款攜帶兇器之情形，而
      應該當刑法第330 條第1 項之攜帶兇器強盜罪。被告前因
      賭博案件，經臺灣桃園地方法院於92年7 月28日以91年度
      易字第1517號判處有期徒刑4 月，並於同年8 月31日確定
      ，嗣於93年2 月3 日繳納易科罰金執行完畢，此有臺灣高
      等法院被告前案紀錄表1 份在卷可按，其受有期徒刑執行
      完畢，於5 年以內再犯本件最重本刑為有期徒刑以上之罪
      ，為累犯，應依修正前刑法第47條之規定，加重其刑。
    (三)本院審酌被告正值年輕力壯，不思依循正軌賺取財物，竟
      利用夜深人靜之際，持刀侵入店家強盜財物，業已嚴重破
      壞社會治安，危及商家人身安全及侵害其財產權益至鉅，
      且於犯後仍飾詞圖卸其責，不見悔改之意，其惡行自屬非
      輕，當應受有相當程度之刑事非難；惟另考量被告強盜所
      得僅1 千餘元，其強盜之財物尚屬有限，而其於強盜過程
      中僅對告訴人施以脅迫，手法尚非殘苛，雖嗣後告訴人受
      有若干擦傷，但此乃係被告強盜得手後，告訴人趁機搶取
      被告置放於收銀機上之水果刀，兩人因而發生拉扯所致，
      尚非被告於強盜過程中對告訴人施以強暴等一切情狀，酌
      情量處如主文所示之刑，以資懲儆。又被告強盜所用之前
      揭水果刀1 把，固屬本件犯罪所用之物，且或認屬於被告
      所有，但該水果刀經警方扣案後，因置於倉庫內，而於清
      理倉庫時不慎遺失，業如前述，固無證據證明該水果刀業
      已滅失，但為免將來執行之困擾，爰不依刑法第38條第1
      項第2 款宣告沒收，併此敘明。
、至移送本院併辦部分（即臺灣板橋地方法院檢察署95年度偵
    字第2084號），乃係與本件起訴案件相同案情之同一案件，
    業屬本件起訴之犯罪事實，原即屬本院審判之範圍，要無因
    移送併辦與否而有影響，併此敘明。
據上論斷，應依刑事訴訟法第299 條第1 項前段，刑法第330 條
第1 項、第2 條第1 項前段、修正前刑法第47條，判決如主文。
本案經檢察官黃仙宜到庭執行職務。
中    華    民    國    95    年    7     月    20    日
                  刑事第十三庭  審判長法  官  戴嘉清
                                      法  官  林晏鵬
                                      法  官  陳信旗
以上為正本證明與原本無異。
如不服本判決，應於送達後10日內向本院提出上訴狀。
                                      書記官  陳昭綾
中    華    民    國    95    年    7     月    24    日
附錄本判決論罪科刑之法條：
刑法第321 條
    犯竊盜罪而有左列情形之一者，處6 月以上、5 年以下有期
    徒刑：
    一、於夜間侵入住宅或有人居住之建築物、船艦或隱匿其內
        而犯之者。
    二、毀越門扇、牆垣或其他安全設備而犯之者。
    三、攜帶兇器而犯之者。
    四、結夥三人以上而犯之者。
    五、乘火災、水災或其他災害之際而犯之者。
    六、在車站或埠頭而犯之者。
    前項之未遂犯罰之。
刑法第328 條
    意圖為自己或第三人不法之所有，以強暴、脅迫、藥劑、催
    眠術或他法，至使不能抗拒，而取他人之物或使其交付者，
    為強盜罪，處5 年以上有期徒刑。
    以前項方法得財產上不法之利益或使第三人得之者，亦同。
    犯強盜罪因而致人於死者，處死刑、無期徒刑或10年以上有
    期徒刑；致重傷者，處無期徒刑或7 年以上有期徒刑。
    第1 項及第2 項之未遂犯罰之。
    預備犯強盜罪者，處1 年以下有期徒刑、拘役或3 千元以下
    罰金。
刑法第330 條
    犯強盜罪而有第321 條第1 項各款情形之一者，處7 年以上
    有期徒刑。
    前項之未遂犯罰之。


司法院資訊處製作；財團法人民間司法改革基金會備份。
